臺灣高雄地方法院刑事判決　　　　　　　94年度訴字第1026號
公　訴　人　臺灣高雄地方法院檢察署檢察官
被　　　告　甲○○　男　39歲.
上列被告因毒品危害防制條例案件，經檢察官提起公訴（94年度
毒偵字第1510號），本院判決如下：
    主  文
甲○○無罪。
    理  由
一、公訴意旨略以：被告甲○○前曾因施用毒品案件，經本院以
    民國（下同）87度毒聲字第1103號裁定送觀察、勒戒後，因
    有繼續施用毒品之傾向，再經本院以87年度毒聲字第1628號
    裁定令入戒治處所施以強制戒治，後因停止戒治付保護管束
    期滿，乃經台灣高雄地方法院檢察署檢察官於89年1 月13日
    以89年度戒毒偵字第65號為不起訴處分並確定在。嗣被告再
    施用毒品，經依本院裁定送強制戒治並起訴，於92年5 月 6
    日強制戒治期滿自屏東戒治所釋放。詎其竟仍不知悔改，另
    於假釋出監保護管束中即94年1 月24日10時5 分許回溯之24
    小時內之某時（不含公權力拘束期間），在不詳處所施用第
    一級毒品海洛因，經台灣高雄地方法院檢察署觀護人於上開
    時間採集尿液檢體送驗呈可待因陽性反應，始悉上情，因認
    被告涉犯毒品危害防制條例第10條第1 項之施用第一級毒品
    罪嫌等語。
二、程序部分：本件關於卷內證據資料之證據能力部分，被告均
    不爭執證據能力（詳本院卷第40頁），合先敘明。
三、按犯罪事實應依證據認定之，無證據不得認定其犯罪事實，
    又不能證明被告犯罪者，應諭知無罪之判決，刑事訴訟法第
    154 條第2 項、第301 條第1 項分別定有明文。又按事實之
    認定，應憑證據，如未能發現相當確實之證據，或證據不足
    以證明，自不能以推測或擬制之方法，以為裁判之基礎。再
    按認定犯罪事實所憑之證據，雖不以直接證據為限，間接證
    據亦包括在內，然而，無論直接或間接證據，其為訴訟上之
    證明，須達於通常一般人均不致有所懷疑，而得確信其為真
    實之程度者，始得據為有罪之認定，倘其證明尚未達到此一
    程度，而有合理懷疑之存在時，即無從為有罪之認定（最高
    法院著有40年臺上字第86號、76年臺上字第4986號判例要旨
    可資參照）。末按鑑定人之鑑定，雖足為證據資料之一種，
    但鑑定報告顯有疑義時，審理事實之法院，仍應調查其他必
    要之證據，以資認定，不得專憑不實不盡之鑑定報告，作為
    判決之唯一證據（最高法院69年台上字第4913號、40年台上
    字第71號判例要旨可資參照）。
四、本件公訴人認被告涉犯毒品危害防制條例第10條第1 項施用
    第一級毒品罪，無非係以前揭台灣檢驗科技股份有限公司94
    年2 月14日之濫用藥物尿液檢驗報告（報告編號為：ｋＺ00
    000000000 號）、台灣高雄地方法院檢察署受保護管束人（
    被告）尿液檢體監管紀錄表（見偵卷第2 至3 頁）等資料為
    主要論據。訊據被告堅詞否認有何施用第一級毒品海洛因之
    犯行，辯稱：「我假釋期間已經沒有施用，我於假釋期間因
    為我有皮膚病，所以我有在吃藥，我可以於下次庭期提出我
    所吃的藥品。我是去我家附近的小診所看病，該診所我只知
    道地方，地址我不知道。我是1 月中去看病的。」、「（你
    於準備程序中有提到，假釋期間因皮膚病而有吃藥，是吃何
    種藥物？有否藥名？）我不知道是何種藥物，我是93年12月
    16 日 出獄，在我94年1 月報到前，有因為皮膚病去看過2
    次醫生，有注射藥物及服用藥物。是我拿我姪子的健保卡去
    看病，因為我本身沒有健保，如果我去請領相關就醫證明，
    會害到診所，所以我才沒有去請領。」等語（見本院94年5
    月10 日 訊問筆錄及94年6 月21日審判筆錄，第39頁及第62
    頁）。經查：
  (一)按海洛因施用入人體後水解還原成嗎啡，再循嗎啡之代謝方
    式排出體外，業據行政院衛生署藥物食品檢驗局73藥檢壹字
    第030221號函說明綦詳。又現行煙毒檢驗之步驟主要分為「
    篩檢」與「確認」2 程序，大多數之縣、市衛生局就煙毒篩
    檢的試藥，係以「ＴＯＸＩ／ＬＡＢ」（即薄層分析法）、
    「ＴＤＸ」或「ＥＩＡ」（即免疫分析法）為之，而這些篩
    檢方法都可能有干擾因素，造成「假陽性反應」，亦即會有
    服用安非他命（或嗎啡）以外的藥，但尿液中卻出現安非他
    命（或嗎啡）陽性反應的情形，亦即使除去人為因素外，這
    些篩檢方法仍有一些發生錯誤的情形（包括假陽性和假陰性
    ），此有行政院國軍退除役官兵輔導委員會台北榮民總醫院
    83年3 月1 日（83）北總內字第0185號函及87年10月14日（
    87）北總內字第22240 號函可查，而氣相層譜儀分析法（Ｇ
    Ｃ／ＭＳ，即gas chromatogra- phy/ massspectrometry）
    ，係將檢品經過氣化後，通過層析管分離純化，再將純化後
    的成分循序送入質譜儀做個別的鑑定，因質譜儀所測定之圖
    譜，在化學上被公認具有如指紋般之特性，故可據以完全判
    定該檢品係為何種化合物，而幾乎不會有偽陽性反應產生，
    有行政院國軍退除役官兵輔導委員會台北榮民總醫院83年 4
    月7 日（83）北總內字第0305 9號函可考。查被告94年1 月
    24日上午10時5 分許至台灣高雄地方法院檢察署觀護人採驗
    之尿液，經送台灣檢驗科技股份有限公司以「ＥＩＡ（酵素
    免疫分析法）」做初步檢驗，及以「ＧＣ／ＭＳ氣相層析質
    譜儀法」確認檢驗之結果，台灣檢驗科技股份有限公司判定
    被告之尿液呈鴉片類可待因陽性反應，可待因之數值為597n
    g/ml，嗎啡之數值則為166ng/ml，此有該公司上開濫用藥物
    尿液檢驗報告可佐。而經本院依職權將被告之尿液送高雄市
    立凱旋醫院複驗，經判定結果鴉片類之嗎啡呈陰性反應，此
    有該院該醫院93年5 月30日報告編號00000000號及00000000
    號濫用藥物尿液檢驗報告2 紙（見本院卷51頁及51-1頁）附
    卷可按，是被告是否有施用第一級毒品之行為，已有可疑。
    。
  (二)再者，觀諸上開台灣檢驗科技股份有限公司檢驗報告可待因
    檢出濃度為597 ng/ml ，大於嗎啡檢出濃度166 ng/ml 3 倍
    以上，且嗎啡濃度低於300ng/ml之陽性判定標準，另參以高
    雄醫學大學附設中和紀念醫院93年7 月15日高醫附秘字第09
    30001895號函附件略以「依據文獻報告，服食可待因後，尿
    液中嗎啡與可待因比例小於3 分之1 （即嗎啡/ 可待因＜1/
    3）， 如尿中檢出可待因含量大於嗎啡3 倍以上，即可明確
    證明尿液中之嗎啡係由可待因自然代謝產生」等旨，是依前
    揭說明，佐以被告之尿液檢驗報告，足認被告稱伊因服用藥
    物，尿液才呈現嗎啡陽性反應之詞，並非全無憑信，是以尚
    難僅憑上開尿液檢驗報告即遽認被告有公訴人所指施用第一
    級毒品海洛因之犯行。此外，復查無其他積極證據足認被告
    有施用第一級毒品海洛因之犯行，被告施用第一級毒品犯罪
    既屬不能證明，依法自應為被告無罪之諭知。
據上論斷，應依刑事訴訟法第301 條第1 項，判決如主文。
本案經檢察官乙○○到庭執行職務。
中　　華　　民　　國　　94　　年　　6 　　月　　30　　日
                  刑事第七庭  審判長  法  官  孫啟強
                                      法  官  蔡川富
                                      法　官  張茹棻
以上正本證明與原本無異。
如不服本判決，應於收受送達後10日內向本院提出上訴書狀。
中　　華　　民　　國　　94　　年　　6 　　月　　30　　日
 　　　　　　　　　　　　　　　       書記官  李忠霖
